【裁判字號】    97,執消債更,164
【裁判日期】    980909
【裁判案由】    更生事件
【裁判全文】
               臺灣板橋地方法院民事裁定
聲  請  人  許健鴻
即  債務人
上列當事人聲請消費者債務清理事件，本院裁定如下：
    主  文
債務人所提如附件所示之更生方案應予認可。
債務人在未依更生方案條件全部履行完畢前，其生活程度應有如
下限制：
（一）不得購置不動產
（二）不得為賭博或類似性質之投機行為
（三）不得自費搭乘飛機、輪船出國旅遊
（四）不得自費投宿於四星級以上之飯店、旅社
    理   由
一、按債務人有薪資、執行業務所得或其他固定收入，法院認更
    生方案之條件公允者，得不經債權人會議可決，逕依債務人
    之聲請或依職權以裁定認可更生方案；法院為認可之裁定時
    ，因更生方案履行之必要，對於債務人在未依更生條件全部
    履行完畢前之生活程度，得為相當之限制，消費者債務清理
    條例第64條第1項、第62條第2項分別定有明文。
二、本件債務人許健鴻聲請更生，前經本院 97年度消債更字第
    450 號裁定開始更生程序在案，有上開裁定一份在卷可稽。
    債務人於民國（下同）98年6月 10日具狀陳報更生方案，其
    條件為每三個月為一期，共24期（即六年），每期支付新台
    幣（下同）39,000元，總清償金額為936,000元，依本院 98
    年3月 23日公告之債權表，債務人無擔保及優先權之債務總
    額為2,863,355元，清償成數為 32.7％。另據債務人提出之
    財產及收入狀況報告書，其每月收入為20,000元，每月生活
    費為7,000元，主要計有膳食費4,000元，房屋租金 3,000元
    。因債務人收入部分與聲請更生時陳報之收入差異頗大，且
    支出部分之合理性亦有疑義，為釐清前開事項，本院乃於98
    年8 月12日通知債務人到院接受訊問，商討是否願意再調整
    更生方案以對債權人展現最大還款誠意，債務人表示因近年
    經濟不景氣，每月上工天數不斷減少，故收入較先前降低，
    欲減少原先更生方案得履行之還款金額，經本院勸諭其應樽
    節開支，並於兼顧收支合理性之情況下調整更生方案，以向
    債權人展現最大還款誠意後，債務人遂重新調整財產收入狀
    況報告書並提出更生方案，條件定為分 8年清償，每月清償
    金額為12,000元，總計96期，還款總額為1,152, 000元，還
    款成數為40.2％。
三、經查、債務人並無消費者債務清理條例第63條及第64條第 2
    項所定不應認可之消極事由存在，故得不經債權人會議可決
    ，逕予認可更生方案。就收入部分，債務人原先所陳報之收
    入為每月20,000元，與聲請更生時之收入每月28,800元確有
    相當差距，惟債務人擔任貼磁磚外包工程之工人，按日計酬
    ，每月上工天數並不固定，性質上每月收入確有較大之浮動
    性，依其到庭受訊問時所提出之薪資袋所載，今年5到7月之
    薪資收入最高為22,000元，最低為20,000元，綜合考量債務
    人先前與現今收入狀況後，本院認為應以目前債務人所能提
    出之最高收入即每月22,000元為其收入之計算基準，較符合
    實際，並兼顧更生方案之履行可能性，否則一味強令債務人
    提出超出其還款能力之更生方案，不僅不切實際，且大幅增
    加其履行更生方案之困難度及無法履行之風險，尤有甚者，
    將導致其無法履行更生方案，使先前進行之消費者債務清理
    程序歸於徒勞，不但有害於債務人與債權人雙方之程序利益
    ，亦違背消費者債務清理條例之立法本旨。就支出部分，依
    債務人原先陳報之財產收入狀況報告書，每月生活必要支出
    僅7,000元，惟 97年度台北縣每人每月最低基本生活費用為
    10,792元，顯見債務人或為求更生方案能獲得債權人之可決
    或法院之逕予認可，而不當剔除部分原屬生活必要支出之項
    目，此點由債務人於聲請更生程序中陳報之每月必要支出數
    額高達19,639元即可查明，故該支出狀況有違實際，並非合
    理。退步言之 ，縱使債務人實際上每月生活必要支出僅需
    7,000 元，然考量台北縣之物價與生活水準，倘強令債務人
    以此狀況生活，不但有違憲法第15條國家對人民生存權之保
    障，更有侵害其人性尊嚴之虞，實為法所不許。故本院於通
    知債務人接受訊問時，命其重新提出符合實際之每月必要支
    出明細，增加原先所無之交通費和日常生活用品等雜支項目
    ，蓋此類項目為日常生活所必需，於未逾越合理範圍時，應
    許其核列，至於債務人原先於聲請更生程序中所陳報之孝親
    費、高達3000元之生活必需品支出、保險費等項目，考量其
    目前收入日益減少之情況下，則不予列入。是以債務人最後
    每月支出為10,000元，與台北縣每人每月最低基本生活費用
    相去不遠，且其願將每月收入22,000元扣除支出後之差額，
    即 12,000元全數用以履行更生方案，條件訂為每一個月為1
    期，共分八年（96期）清償，清償總額為 1,152,000元，清
    償成數為40.2％，本院認為其已竭盡所能向債權人展現最大
    還款誠意，該更生方案當屬公允、適當且可行。
四、綜上所述，債務人既有固定收入，其所提出之更生方案條件
    公允，且無不得逕予認可之消極事由，揆諸消費者債務清理
    條例之立法意旨，為謀求債務人經濟生活之重建復甦並兼顧
    債權人之公平受償，本件更生方案應予認可，爰裁定如主文
    第一項。
五、惟為達成教育債務人合理消費觀念並促使債務人勉力履行更
    生方案之立法意旨，就本件更生方案履行之必要，本院認應
    於債務人未依更生方案條件全部履行完畢前之生活程度，為
    相當之限制，爰參考各更生事件中債權人所提出對債務人諸
    種生活程度之限制，擇其適合於本件更生債務人者，裁定如
    主文第二項。
中    華    民    國    98    年    9     月    9     日
                  民事執行處司法事務官
以上正本，係照原本作成。如不服本裁定，應於裁定送達後10
日內，以書狀向本院司法事務官提出異議。
中    華    民    國    98    年    9     月    9     日
                            書  記  官  黃進忠

司法院資訊處製作；財團法人民間司法改革基金會備份。
